# 请教商誉减值问题

提问人：jy03657116 时间：2019-04-03 15:51:04
背景：
A公司收购 B公司股权，属于非同一控制合并，产生商誉 4 亿元，对应的资产组账面价值 1 亿元。
B 公司是上市公司，A 公司持有其股权对应的市场价值为 6 亿元。B 公司已经基本没有业务了，预计未来现金流量折现，基本没有价值。
问题：
这种情况下进行商誉减值测试，能否使用股权对应的市场价值 6 亿元作为资产组的“可收回金额”，从而判断商誉没有减值？

回答人：chenyiwei
首先要确定：当初 A 取得对B 控制权时，B 是否还属于 “业务”？还是一开始就是空壳？
如果最初取得时已经是空壳，则合并报表层面不应有商誉，高价收购主要是因为壳资源价值的因素，但壳资源价值不论在上市公司自身报表中还是其收购方的合并报表层面确认资产都有很大疑问。
如果最初取得 B 时，B 是有业务的，后来逐步将业务予以剥离和处置，则在剥离和处置过程中，也应相应转销对应的商誉。如果此前没有同步转销商誉导致目前仍留存商誉的，应考虑是否构成重大前期差错。
也就是说，不论当初收购时是否构成业务，在目前 B 已经是空壳的情况下，理论上 A的合并报表层面不应再有对应于 B 的商誉。
对壳资源价值的评价要很小心，因为壳资源只能通过“卖壳” 装入新资产的方式才能实现其价值，所以要根据 B 的具体情况谨慎评估其卖壳的障碍和可行性，以及可能的价格等。

提问人：jy03657116 时间：2019-04-03 20:19:30
陈老师，B公司开始是有业务的，后来逐步萎缩，直到现在基本上没有业务。
如果 B 公司这个 “壳” 市场价值超过商誉，并且评估卖壳是可行的，那么在业务萎缩，并且 B 公司资产组未来能够产生现金流量现值远低于商誉的情况下，能否不计提商誉减值？
如果评估买壳是可行的，从准则的规定出发，壳的市场价值能否作为资产组的 “可收回金额”？

回答人：chenyiwei
壳资源不对应于业务，严格来说不能作为商誉。当初剥离业务时不转销商誉，或者业务萎缩时不对商誉提减值，是否存在差错？如果确实难以进行重大前期差错更正，也就只有考虑卖壳的可能性了，但不符合会计原则。